臺灣屏東地方法院刑事判決　　　　　　　　　　　　　九十三年度簡上字第四九號
　　公　訴　人　臺灣屏東地方法院檢察署檢察官
　　上訴人　即　甲○○
　　被　　　告
　　選任辯護人　陳清朗律師
右上訴人即被告因偽造文書案件，不服本院九十三年度簡字第四○一號中華民國九十
三年三月二十六日第一審判決（起訴案號：臺灣屏東地方法院檢察署九十三年度偵字
第七八一號）提起上訴，本院管轄之第二審合議庭逕為第一審通常程序並判決如左：
    主  文
原判決撤銷。
甲○○無罪。
    理  由
一、聲請簡易判決處刑意旨略以：甲○○係海軍戰鬥系統工場士官長，因其原持有海
    軍左營軍區核發之左營基地機車通行證遺失後補發新證，惟恐日後遺失將補證費
    時，竟基於偽造通行證之犯意，於九十二年六月間某日在屏東縣潮州鎮○○路二
    六八號住處，以掃描器將其補發之新證（編號９４９７）掃瞄列印後，複製成偽
    造之通行證一張，藏放於其機車置物箱內，於同年十月二十日進出高雄左營軍區
    時，為哨兵檢查時查扣。
二、按犯罪事實應依證據認定之，無證據不得認定其犯罪事實；不能證明被告犯罪者
    ，應諭知無罪之判決；刑事訴訟法第一百五十四條第二項、第三百零一條第一項
    分別定有明文。而刑事訴訟法上所謂認定被告犯罪事實之證據，係指足以認定被
    告確有犯罪行為之積極證據而言，苟積極證據不足為不利於被告事實之認定時，
    即應為有利於被告之認定，更不必有何有利之證據，最高法院著有二十九年上字
    第三一○五號及三十年上字第八一六號判例足稽。
三、訊據被告堅決否認有何前述偽造特種文書之行為，並辯稱：其並未變更該通行證
    之內容，並無偽造前述特種文書之犯意等語。而公訴人認被告涉犯上開罪嫌，無
    非以移送單位之指述，並有被告偽造之前述特種文書可證等情為其主要論據。
四、按刑法處罰偽造文書罪之主旨，在於保護文書之實質的真正，故不僅作成之名義
    人須出於虛捏或假冒，即文書之內容，亦必出於虛構，始負偽造之責任（最高法
    院二十年上字第一○五○號判例著有明文、並有八十五年度台上字第五二二二號
    判決、八十九年度台上字第三六八四號判決可資參照）。查被告明知自己並非海
    軍戰鬥系統工場負責發放前述通行證之人員，業為其所是認，則其以自己所有之
    彩色掃描器複製海軍左營軍區之左營基地機車通行證，其顯係無製作權人，可以
    認定。惟查其僅係單純複製該機車通行證，並未變更該機車通行證之實質真正內
    容，亦據其陳述明確，並有該機車通行證一只扣案足憑，揆諸前揭判例、判決之
    意旨，被告既未另有變更前述機車通行證內容之行為，其所為即未逾越刑法處罰
    偽造文書罪之保護文書實質真正之主旨，從而，其所為尚難認係符合偽造特種文
    書犯行之要件，亦堪認定。
綜上所述，公訴人之起訴內容既有誤會，復無其他積極證據足資證明被告確有其所指
訴之行為，揆諸前揭判例意旨及說明，自屬不能證明被告犯罪，原審未予詳察，遽認
被告有偽造特種文書之犯行而為有罪之判決，即有未合，被告上訴意旨指摘原判決不
當，為有理由，應由本院將原審判決撤銷改判，依法判決被告無罪，並為第一審判決
。
據上論斷，應依刑事訴訟法第四百五十二條、第四百五十五條之一第一項、第三項、
第三百六十九條第一項前段、第三百六十四條、第三百零一條第一項，判決如主文。
本案經檢察官盧明軒到庭執行職務。
中      華      民      國      九十三      年      十    月  十四    日
          臺灣屏東地方法院刑事第六庭
                                          審判長法  官  石家禎
                                                法  官  許心
                                                法  官  林家聖
右正本證明與原本無異。
如不服本判決應於收受本判決後送達後十日內向本院提出上訴書狀，其未敘述上訴理
由者，並得於提起上訴後十日內向本院補提理由書狀（均須按他造當事人之人數附繕
本 ）「切勿逕送上級法院」
                                                書記官  魏慧夷
中      華      民      國      九十三      年      十      月   十四   日
